臺灣臺中地方法院刑事判決　　　　　　　　　　　　　九十三年度交訴字第七八號
　　公　訴　人　臺灣臺中地方法院檢察署檢察官
　　被　　　告　丙○○
右列被告因公共危險等案件，經檢察官提起公訴（九十三年度偵字第九○七二號、九
十三年度核退偵字第一六六號），本院判決如左：
    主  文
丙○○被訴肇事致人受傷而逃逸部分，無罪。
被訴過失傷害部分，公訴不受理。
    事實及理由
甲、無罪部分：
一、公訴意旨略以：被告丙○○於民國九十三年一月三十日下午駕駛三九００─ＧＡ
    自小客貨車與其妻乙○○，共同前往臺中市○○路○段九八七號劉邦憲住處取貨
    ，而將前開車輛停放於臺中市○○路○段九八七號前，於十五時三十八分許，丙○○欲駕車離去，理應注意汽車倒車時，應顯示倒車燈光或手勢後，謹慎緩慢後
    倒，並應注意其他車輛及行人，而依當時係日間路況良好，並無不能注意之情形
    下，竟疏於注意，遂貿然倒車，撞及行經該車後方之行人郭雨僑，致郭雨僑倒地
    受有胸口、背部疼痛之傷害，丙○○與乙○○下車查看後，先由乙○○將郭雨僑
    扶起，並由乙○○陪同郭雨僑前往附近之中醫診所就診，乙○○隨後離開該中醫
    診所並與丙○○進入劉邦憲住處，僅交代劉邦憲代為至診所關切郭雨僑，而未告
    知劉邦憲其聯絡電話及姓名後，丙○○即另行起意駕車逃逸，嗣因前開中醫診所
    護士前往詢問劉邦憲肇事者姓名，因劉邦憲未能告知，經報警處理後，始經劉邦
    憲輾轉查知丙○○電話後，經警查獲。因認被告丙○○涉有刑法第一百八十五條
    之四之肇事逃逸罪嫌云云。
二、按犯罪事實應依證據認定之，無證據不得認定犯罪事實；又不能證明被告犯罪或
    其行為不罰者，應諭知無罪之判決，刑事訴訟法第一百五十四條第二項、第三百
    零一條第一項分別定有明文。次按認定不利於被告之事實，須依積極證據，苟積
    極證據不足為不利於被告事實之認定時，即應為有利於被告之認定；又刑事訴訟
    上證明之資料，無論其為直接或間接證據，均須達於通常一般之人均不致有所懷
    疑，而得確信其為真實之程度，始得據為有罪之認定，若其關於被告是否犯罪之
    證明未能達此程度，而有合理懷疑之存在，致使無從形成有罪之確信，根據「罪
    證有疑，利於被告」之證據法則，即不得遽為不利被告之認定（最高法院三十年
    上字第八一六號判例、七十六年臺上字第四九八六號判例意旨參照）。又刑法於
    八十八年四月二十一日增訂第一百八十五條之四之肇事致人死傷逃逸罪，係以處
    罰肇事後逃逸之駕駛人為目的，俾促使駕駛人於肇事後能對被害人即時救護，以
    減少死傷；且該罪之成立，除客觀上有肇事致人死傷而逃逸之犯行外，行為人主
    觀上須明知其肇事致人受傷，猶不為救護而逃逸之故意為必要。
三、本件公訴人認被告涉有駕駛動力交通工具肇事，致人死傷而逃逸罪嫌，無非以告
    訴人郭雨僑指訴歷歷，且告訴人因此車禍受有傷害，亦有臺中市○○○道路交通
    事故調查報告表、照片四張、衛生署臺中醫院住院診斷證明書各一紙附卷可稽，
    且證人劉邦憲證稱：「我與被告很少有業務往來，與被告不熟，平常也未有聯絡
    ，我連他的名字也不知道，也不知他的電話」等語；另證人即承辦警員鍾順安到
    庭證稱：「我第一次問劉邦憲有無人到此送貨或取貨，他說沒有，再去問附近Ｐ
    ＩＺＺＡ店老闆，來回三次劉邦憲才說有一人來拿貨，他幫忙聯繫查此人電話，
    才查到被告行動電話，我立即聯絡被告，問他是誰開車，他說是他太太開車，我
    問他多久可以回來，他說約半小時，我說在四分局車禍小組等他，他說好，我又
    再去問ＰＩＺＺＡ店老闆有無看見誰開車，他說男子是從駕駛座下來，女子從右
    前座下來，後來被告直到晚上八點才來，我再問他車子是誰開的，他還是說他太
    太，我再說明嚴重性，他才說是他開的」等語，是被告於肇事後雖有委託證人劉
    邦憲前往關切告訴人，惟並未留下個人之姓名及聯絡方式，被告甚且自承證人劉
    邦憲是當天開庭才知其姓名一情，其於警方查獲後復欲推由其妻頂罪，足見其有
    逃逸使人無法查知肇事者之意圖甚明為其主要論據。
四、訊據被告丙○○固坦承倒車肇事造成被害人甲○○受傷之事實，惟堅詞否認有何
    肇事逃逸之犯行，辯稱：伊以為告訴人受到的是小擦撞，才會將告訴人送到中醫
    診所，伊認為這樣就盡到救護業務，且當時伊有事情待處理，才會離開現場，但
    伊有請劉邦憲過去關心，因一時緊張沒有留下聯絡電話，並無逃離現場之意等語
    。經查：被告於丙○○於肇事後，與其妻乙○○下車查看後，先由乙○○將郭雨
    僑扶起，並由乙○○陪同郭雨僑前往附近之中醫診所就診，乙○○隨後離開該中
    醫診所並與丙○○進入劉邦憲住處，交代劉邦憲代為至診所關切郭雨僑等情，已
    為檢察官起訴事實所認定，且證人乙○○於本院審理時證稱：「（請陳述將被害
    人送醫的過程？）當天我將被害人攙扶到轉角大約兩百公尺的中醫診所，後來我
    先生要去劉邦憲那裡取貨，那時客戶一直催，我們請劉先生幫忙處理車禍事宜，
    因為診所離劉先生那裡很近。」、「（你將被害人送到診所就醫，是你的意思，
    還是你和被告的意思？我們有告訴被害人說要將他送到中醫診所，他也同意。」
    、「（為何被告不攙扶被害人到診所？）因為他考量被害人是女孩子。」等語。
    證人即被害人甲○○亦證稱：「車禍當時我感覺背部被撞，我站不起來，被告及
    他太太將我扶起來，被告說附近有中醫醫院，要送我去，當時我擔心是否懷孕，
    才同意他們送我去中醫診所。我們到中醫醫院後，醫師說這是車禍，要照Ｘ光，
    這裡沒有設備，要被告他太太送我去大一點的醫院照Ｘ光，被告他們就離開了，
    護士看我開始痛，他們無法處理，就出去找被告，第一次他們說沒有看到車子，
    第二次他們找到劉先生，劉先生說沒有這回事，所以我才打電話報警。因為沒有
    掛號，所以在中醫診所並沒有付錢。」、「（被告有下車，並提議將你送中醫？
    ）是。」是以依證人乙○○及甲○○之證言，被告應確實有停車處理事故並將被
    害人甲○○送至中醫診所治療，應可認定。而依被害人甲○○提出之行政院衛生
    署臺中醫院診斷證明書所記載之症狀為：「胸口、背部疼痛」；診斷為：「軀幹
    挫傷，胸壁挫傷」，有該診斷證明書附於九十三年度偵字第五八○二號卷第十三
    頁可稽。依被害人之病情為軀幹挫傷、胸壁挫傷，並無明顯外傷，在此情形下，
    被告將被害人甲○○送至中醫診所診治，依社會一般通念觀之，應已屬可接受之
    處理方式。被告既已將被害人送醫，且依被害人之傷勢，送往中醫診斷治療亦應
    足以就被害人所受之傷害予以適當之診治，此可觀被害人於本件事故後亦係在模
    範中醫診所繼續接受診治可資佐證。公訴人雖認被告於肇事後雖有委託證人劉邦
    憲前往關切告訴人，惟並未留下個人之姓名及聯絡方式，被告甚且自承證人劉邦
    憲是當天開庭才知其姓名一情，其於警方查獲後復欲推由其妻頂罪，足見其有逃
    逸使人無法查知肇事者之意圖甚明云云。就此，被告雖承認委託劉邦憲後即離開
    及警員第一次聯絡時並未承認係伊所駕駛。惟查，證人乙○○於本院審理時證稱
    ：「（審判長問：為何警察問被告時，被告不承認肇事？）警察來電話是我接的
    ，他的口氣很差，說要移送我們肇事逃逸，我不知道那麼嚴重，所以才說是我開
    車。後來我先生有去警局說是他開車的。」、「（警員打電話時，你有無將電話
    交給被告？）有。」、「（你跟警員說是你開車？）是。」、「（你將電話交給
    你先生，妳先生也跟警員說是妳開車的？）是。」等語，顯見係證人乙○○先接
    聽警員撥打之電話並稱自己係駕駛人後，被告順著證人乙○○之說詞方陳稱係證
    人乙○○駕駛，以被告及證人乙○○之關係係夫妻，證人乙○○在突然接聽警員
    撥打電話已稱自己是駕駛人之情形下，被告依乙○○說詞陳述係乙○○駕駛，應
    未必有使人無法查知之意圖。況且，被告既已將被害人送醫，被告嗣後雖離開現
    場，亦難因被告委託處理後續事項之劉邦憲與被告是否能夠聯絡，而認定被告有
    逃逸之事實。
五、綜上所述，被告既已在事故發生後將被害人送往中醫診所治療，其主觀上應無肇
    事逃逸之故意，尚難僅憑被告於事發後離開現場、被告未於警員第一次電話查詢
    時承認係肇事者及委託處理之劉邦憲未能與被告聯繫，即遽以認定其主觀上有肇
    事逃逸之故意存在。既難認被告有肇事致人受傷，猶未加救護而逃逸之故意，刑
    法第一百八十五條之五駕駛動力交通工具肇事，致人死傷而逃逸罪亦不處罰過失
    犯，又本院依職權調查結果，復無其他積極證據足資認定被告有肇事逃逸之故意
    犯行，依前揭說明及罪疑惟輕之原則，尚難遽以該罪相繩。況依首揭刑法第一百
    八十五條之四之立法目的，被告離開現場之時，被害人已有救護人施以照護，自
    與該法之構成要件不符。此外，復查無其他積極證據足以證明被告有此犯行，本
    件既不能證明被告犯肇事逃逸罪，揆諸首開規定與判例意旨，自應為被告無罪之
    諭知。
乙、不受理部分：
一、公訴意旨另以：被告丙○○於九十三年一月三十日下午駕駛三九００─ＧＡ自小
    客貨車與其妻乙○○，共同前往臺中市○○路○段九八七號劉邦憲住處取貨，而
    將前開車輛停放於臺中市○○路○段九八七號前，於十五時三十八分許，丙○○
    欲駕車離去，理應注意汽車倒車時，應顯示倒車燈光或手勢後，謹慎緩慢後倒，
    並應注意其他車輛及行人，而依當時係日間路況良好，並無不能注意之情形下，
    竟疏於注意，遂貿然倒車，撞及行經該車後方之行人郭雨僑，致郭雨僑倒地受有
    胸口、背部疼痛之傷害。因認被告丙○○另涉有刑法第二百八十四條第一項前段
之過失傷害罪嫌等語。
二、按告訴乃論之罪，告訴人於第一審辯論終結前得撤回其告訴，又告訴經撤回者，
    應諭知不受理之判決，並得不經言詞辯論為之，刑事訴訟法第二百三十八條第一
    項、第三百零三條第三款，分別定有明文。本件被告丙○○經檢察官依刑法第二
    百八十四條第一項前段之過失傷害罪提起公訴，依刑法第二百八十七條前段之規
    定，須告訴乃論。茲據告訴人甲○○於本院九十三年八月二十六日審理時當庭撤
    回其告訴，有本院審判筆錄可稽，揆諸首開說明，爰諭知不受理之判決。
據上論斷，應依刑事訴訟法第三百零一條第一項、第三百零三條第三款，判決如主文
。
本案經檢察官丁○○到庭執行職務。
中      華      民      國    九十三    年      九      月      九      日
                              臺灣臺中地方法院交通法庭
                                  審判長法官  許  金  樹
                                        法官  王  靜  秋
                                        法官  張  清  洲
右正本證明與原本無異。
如不服本判決，應於送達後十日內向本院提出上訴狀（須附繕本），上訴於臺灣高等
法院臺中分院。
                          書記官
中      華      民      國    九十三    年      九      月      十      日
